【裁判字號】    95,選易,2
【裁判日期】    950421
【裁判案由】    違反公職人員選舉罷免法
【裁判全文】
臺灣彰化地方法院刑事判決               95年度選易字第2號
公  訴  人  臺灣彰化地方法院檢察署檢察官
被      告  甲○○
被      告  乙○○
                      弄3號
上列被告因違反公職人員選舉罷免法案件，經檢察官聲請簡易判
決處刑（94年度選偵字第153號），本院改用通常程序審理，判
決如下：
    主  文
甲○○、乙○○均無罪。
    理  由
一、公訴意旨略以：緣案外人阮坤炎為參選彰化縣第16屆議員候
    選人（第一選區：彰化市花壇鄉及芬園鄉），被告甲○○受
    雇於阮坤炎，並在其競選總部擔任秘書一職，被告乙○○則
    為前彰化縣花壇鄉三春村村長。阮坤炎因他人介紹，被告乙
    ○○可協助其行賄設籍在彰化縣花壇鄉具投票權之選民，阮
    坤炎及被告甲○○、乙○○共同基於為求阮坤炎能順利當選
    彰化縣議會議員之犯意聯絡，推由被告甲○○先與被告乙○
    ○聯繫後，雙方於民國（下同）94年11月16日下午3時30分
    許，由阮坤炎及被告甲○○即至彰化縣花壇鄉中庄村中山旁
    不詳廟址及宮名之廟宇與被告乙○○見面，並由阮坤炎及被
    告甲○○在現場輪流向被告乙○○表示希冀被告乙○○本身
    ，並介紹他人擔任阮坤炎之樁腳，並言明他日如籌得金錢，
    將委由被告乙○○代其行賄設籍在彰化縣花壇鄉具投票權之
    選民，經被告乙○○應允後，並先後帶領阮坤炎及被告甲○
    ○拜訪姓名、年籍均不詳，設籍在花壇鄉中庄村綽號「金地
    」及設籍在花壇鄉崙雅村「光明」之成年男子，並推由被告
    甲○○向上開成年男子表示前述預備行賄之情事，經綽號「
    金地」及「光明」之成年男子應允後，阮坤炎及被告甲○○
    即離去，因認被告甲○○、被告乙○○、阮坤炎及綽號「金
    地」及「光明」成年男子，共同以上開方式預備行賄設籍在
    彰化縣花壇鄉具投票權之選民罪嫌。
二、按犯罪事實應依證據認定之，無證據不得推定其犯罪事實；
    又不能證明被告犯罪者，即應諭知無罪之判決，刑事訴訟法
    第154條、第301條第1項分別定有明文。又共同被告所為不
    利於己之供述，固得採為其他共同被告犯罪之證據，惟此項
    不利供述，仍應調查其他必要之證據，以察其是否與事實相
    符，自難專憑此項供述，為其他共同被告犯罪事實之認定。
    且共同被告不利於己之陳述，固得採為其他共同被告犯罪之
    證據，惟此項不利之陳述，須無瑕疵可指，而就其他方面調
    查，又與事實相符，始得採為其他共同被告犯罪事實之認定
    ，最高法院31年上字第2423號、46年台上字第419號亦分別
    著有判例。
三、本件公訴人認被告甲○○、乙○○涉有預備賄選之罪嫌，無
    非係以被告甲○○、阮坤炎確有與被告乙○○於彰化縣花壇
    鄉中庄村中山旁不詳廟址及宮名之廟宇見面，被告乙○○並
    確先後帶領阮坤炎及被告甲○○拜訪姓名、年籍均不詳，設
    籍在花壇鄉中庄村綽號「金地」及設籍在花壇鄉崙雅村「光
    明」之成年男子；被告乙○○於警訊及偵查中供証稱：是阮
    坤炎的秘書（即被告甲○○）告訴我幫忙選舉的工作，他叫
    我幫忙介紹別人作為他的樁腳並表示改天籌到錢的話再找他
    們處理，即要我幫忙他行賄選民，被告甲○○有向綽號「金
    地」及「光明」之男子要求作為他的樁腳，屆時若籌到錢要
    他們幫忙行賄選民。並扣有抄錄樁腳名冊之電話簿2本扣案
    、通訊監察譯文為其依據。
四、按預備犯與未遂犯之區別，固係以已未著手於犯罪之實行為
    標準，若僅著手於要件行為以前之準備行為，係屬預備行為
    。惟是否已著手於要件行為以前之準備行為，仍應依證據認
    定之。而認定犯罪事實所憑之證據，雖不以真接證據為限，
    間接證據亦包括在內，然無論直接証據或間接證據，其為訴
    訟上之證明，須於通常一般之人均不致有所懷疑，而得確信
    其為真實之程度者，始得據為有罪之認定，倘其證明尚未達
    到此一程度，而有合理之懷疑存在，事實審法院復已就其心
    證理由予以闡述，敘明其如何無從為有罪之確信，因而為無
    罪之判決，尚不得任意指摘為違法（參見最高法院76年台上
    字第4986號判例意旨）。查本件共同被告阮坤炎為參選彰化
    縣第16屆議員，被告甲○○受雇於阮坤炎，並在其競選總部
    擔任秘書一職，被告乙○○則為前彰化縣花壇鄉三春村村長
    。則候選人委請身為當地鄉民代表或仕紳等為競選幹部，自
    屬理所當然，至於扣案之抄錄樁腳名冊之電話簿2本等物，
    其上並未載有任何賄選之隻字片語，實乏具體之證據可資認
    定係作為賄賂他人投票之用，則僅憑共同被告乙○○於警詢
    及偵查中供稱：幫忙介紹別人作為被告甲○○的樁腳，並表
    示改天籌到錢的話再找他們處理，即要我幫忙他行賄選，被
    告甲○○有向綽號「金地」及「光明」之男子要求作為他的
    樁腳，屆時若籌到錢要他們幫忙行賄選民等語，即認被告有
    預備賄選之意圖，尚嫌意測。況所謂「預備」，係指行為人
    在犯罪意思決定後，著手實行犯罪前，所為之準備行為，而
    因其已為某一行為，故與單純之犯意表示不同；查被告等人
    雖曾有將來籌到錢買票之想法，但既僅是想法而未展開任何
    準備買票作為，自難認已達預備之階段；此外復查無其他積
    極證據足資證明被告等人確有公訴人所指預備行賄之犯行，
    自應諭知被告無罪之判決。
五、據上論斷，應依刑事訴訟法第301條第1項，判決如主文。
本案經檢察官田德煙到庭執行職務。
中    華    民    國    95    年    4     月    21    日
              刑事第一庭  審判長法  官  洪志賢
                                法  官  簡璽容
                                法  官  姚銘鴻
以上正本證明與原本無異。
如不服本判決，應於判決送達後10日內向本院提出上訴狀 (須附
繕本 )。
中    華    民    國    95    年    4     月    24    日
                                書記官  謝志鑫


司法院資訊處製作；財團法人民間司法改革基金會備份。
